# chenyiwei大版主：土地出让金返还的规定！

提问人：cpa 家菲虎 时间：2010-11-27 20:53:59
chenyiwei大版主您好！有两家企业有土地分别如下：一家企业的一宗地是先按照一定的价格向政府缴纳土地出让金，之后政府再返还一定数额的出让金，并且金额比较大，目前企业改制，我无法判断该笔返还的土地出让金是否符合国家有关土地使用金的规定？企业收到返还的土地出让金在执行新准则前会计处理是减少原先的入账价值还是计入营业外收入？执行新准则后是作为递延收益与每期摊销配比还是一次计入当期损益？ 另一家企业的一宗土地原先是工业用地，现在由政府土地储备中心按照工业生产用地的价格收回，变更土地性质即由生产用地变为商业住宅用地，之后经挂牌又由企业按照商业住宅用地购回。现在是政府又将该宗土地拍卖后的所得扣除储备中心回购价格后的余额以其他项目补助的形式返还给企业。目前我们无法判断政府这样处理是否合法，我们应该索取啥证据材料？对储备中心回购土地时企业是否应视同销售收入计算应交的各项税费？企业收到补助时如何会计处理？谢谢了！

回答人：chenyiwei
目前的实务操作中，土地款项的返还应当都不会直接使用“土地出让金返还”的名义，而是以扶持基金等类似名义进行。由于地方政府（或开发区管委会等机构）对本级财政资金的使用还是有一定支配权的，所以要做到在形式上不违规应当不困难（但也有不少在审计署、财政部专员办等的专项审计中被发现然后要求纠正的例子）。
对于企业取得土地使用权而支付的出让金的返还，如果基于实质重于形式原则认定为出让金返还的，在新准则下一般作为与资产（土地使用权）相关的政府补助处理；原制度下一般以税后净额计入资本公积处理。
对于你说的第二个案例，一般理解是可以通过向给予该资金的政府部门沟通以确定款项的性质以及是否需要返还，尤其需要关注有无表明该笔款项真正性质的“背后”协议。如果确定实质上是对原先收储对价的调整，则还应进一步区分是否属于政策性搬迁。属于政策性搬迁补偿且资金来源于财政预算内资金的，按解释 3 号规定的第一种会计模式处理；属于政策性搬迁但款项不是来源于财政预算内资金的，按解释 3 号规定的第二种模式处理；其他情况，直接增加土地处置时确认的营业外收入。

回答人：chenyiwei
回复 报纸 hesun 的帖子这种返还或者扶持资金，无论是从财税[2008]151号还是财税[2009]87号的规定看，都没有可以作为免税收入或不征税收入的规定。

回答人：chenyiwei
回复 9 楼 nikankan 的帖子这个问题值得讨论。您的意见是完全把政府和企业之间的土地出让交易看作一项纯粹的商业交易，因此把企业收到的返还款看作对企业所支付的购买对价的调整（买卖双方之间讨价还价的结果），直接冲减土地使用权的取得成本。我认为这一点值得商榷。个人意见是：由于交易对象是政府，政府基于招商引资政策给予一定的优惠政策，虽然在现实中很大程度上是为了政府的政绩考核需要，但招商引资在客观上也可以促进当地经济发展、增加就业等，因此不可否认这些优惠政策的给予具有社会公共政策方面的考量。而政府补助的基本特征，除了我们通常理解的“无偿性”和“直接取得资产”等以外，很重要的一点（也是经常被忽略的一点）是给予该项补助的政府机关在其中的角色，即基于法律赋予的“社会公共事务管理者”的职能，为了实现特定的社会经济政策目标（而不是为了政府自身的商业利益）而给予的转移支付，这是政府补助区别于商业交易的根本特征。 基于上述考虑，我认为政府以“扶持基金”等名义返还土地款可以理解为政府补助，而不是单纯的商业交易中交易双方之间讨价还价的结果。

回答人：chenyiwei
回复 13 楼 nikankan 的帖子个人不建议扩大“政府将企业事先垫付的资金支付给企业”这一概念的适用范围，否则无法解释为何即征即退、先征后返等税收返还也是作为政府补助看待，需要同时确认相关的税费和营业外收入。个人理解可能与政府的收支两条线和收付实现制的财政管理模式有关，即导致政府或企业认为“拿到的并不是最初付出的”。

回答人：chenyiwei
回复 tony868lamy 的帖子
1 、如果没有政府参与的，完全是企业和房地产公司两者之间的交易，则按资产处置处理。 2
2 、某些情况下，虽然不是直接从政府预算内资金收到补偿款，但背后也有政府背景，这时还是有可能要按照政府补助准则来处理。
类似问题我以前回复过，你可以搜索一下。

提问人：liudi07 时间：2011-08-27 08:25:53
回复 nikankan 的帖子
请教如果按政府补助处理，应当计入当期应纳税额；如果冲减土地成本，是不是就不用计入当期应纳税额了，在以后年度少算折旧就可以，还是说计入应纳税额，再确认递延所得税资产？谢谢！！

回答人：chenyiwei
冲减土地成本的处理无论在会计上还是税务上都是不允许的。

提问人：zhs7403 时间：2017-06-09 16:37:34
陈老师，如果合同约定是“本项目土地按照国家规定的程序办理手续，土地挂牌时如超出合同约定的土地出让金价格，则超出价差由政府负责”。那么对于此类返还我理解在 16 号修订以前发生，是否可以考虑直接冲减成本的方式，还是也参考老的 16 号准则的处理原则？

回答人：chenyiwei
发生在 2017 年 1 月 1 日前的事项按原准则处理； 2017 年 1 月 1 日以后，如果被审计单位选择采用净额法的，则可以冲减土地使用权成本。